臺灣板橋地方法院交通事件裁定　　　 94年度交聲字第 648號
　　原處分機關　交通部公路總局臺北區監理所
　　異　議　人
　　即受處分人　楊春霖
上列異議人因違反道路交通管理處罰條例案件，對於交通部公路
總局臺北區監理所九十四年三月二十三日北監自裁字裁四０─Ｃ
00000000號裁決書所為之處分（原舉發通知單號碼：北
縣警交字第Ｃ00000000號），聲明異議，本院裁定如下
：
    主  文
原處分撤銷。
楊春霖不罰。
    理  由
一、原處分意旨略以：異議人即受處分人楊春霖於民國九十四年
    一月七日二十時三十分許，駕駛車號二Ａ－０九五二號自小
    貨車在臺北縣永和市○○街四十八號前，因「汽車駕駛人肇
    事致人受傷未採取其他必要措施並向警察機關報告逃逸」之
    事實，為臺北縣政府警察局永和分局以北縣警交字第Ｃ00
    000000號通知單舉發。嗣異議人依法提出申訴，經交
    通部公路總局臺北區監理所於九十四年三月二十三日北監自
    裁字裁四０─Ｃ00000000號裁決書裁決，依據道路
　　交通管理處罰條例第六十二條第一項後段之規定，吊扣駕駛
　　執照三個月。
二、異議意旨略謂：本人於違規當日欲將小貨車使出停車格，不
    慎與趙宏杰先生所騎機車擦撞，於第一時間請路人幫忙報案
    ，眼見趙先生腳趾血流不止，等不及救護車來到，為了救人
    先行將傷者送永和耕薪醫院治療，車禍現場並未移動或破壞
    ，認為當時為了救人第一，所做並沒有不對，爰聲明異議，
    請求撤銷原處分云云。
三、按汽車駕駛人，駕駛汽車肇事致人受傷或死亡，應即採取救
    護或其他必要措施，並向警察機關報告，不得駛離；違者吊
    扣其駕照三個月至六個月；逃逸者吊銷駕駛執照，道路交通
    管理處罰條例第六十二條第一項有明文規定。
四、查本件異議人即受處分人駕駛所有之車號二Ａ－０九五二號
    自小貨車，於九十四年一月七日二十時三十分許，在臺北縣
    永和市○○街四十八號前，因汽車駕駛人肇事致人受傷，因
    未向警察機關報告而駛離之事實，為臺北縣政府警察局永和
    分局員警依據道路交通管理處罰條例第六十二條第一項之規
    定舉發，有該局九十四年一月九日北縣警交字第Ｃ0000
    0000號舉發違反道路交通管理事件通知單影本乙紙在卷
    可憑。又汽車駕駛人，駕駛汽車肇事致人受傷或死亡者，即
    負有救護傷者、採取必要措施（依道路交通安全規則、道路
    交通事故處理辦法等相關規定辦理，例如設置警告標誌等）
    、向警察機關報告及不得駛離現場等義務，如該汽車駕駛人
    有違背上述任一義務者，即可吊扣該汽車駕駛人駕駛執照三
    個月至六個月，至是否構成「逃逸」之行為，則應考量該汽
    車駕駛人有無故意逃避上述義務及肇事責任之意圖。本件異
    議人則辯稱為了救人，先行將傷者送永和耕薪醫院治療，車
    禍現場並未移動或破壞，認為當時為了救人第一，所為並無
    錯誤，並有異議人所提出之醫療費用收據、九十四年一月十
    五日當事人雙方所簽定之協議書各乙紙在卷可稽，故本件異
    議人已採取救護之必要措施，而依經驗法則，一般人若有肇
    事逃逸故意應會加速逃逸，無留在現場並送被害人就醫之理
    ，事後再行回到醫院關切詢問並達成和解，則被告因救護被
    害人，有正當理由離開現場，非無故離開現場。否則，倘若
    救護車遲遲不出現，是否向警察機關報案一事優先於被害人
    之救治，是以，異議人之辯詞，堪認符合真實，應可採信，
    從而本件異議人已採取救護之必要措施，要難徒憑送醫後未
    向警察機關報告之事實，遽謂其有逃避肇事責任之意圖，而
    逕以肇事致人受傷逃逸違規責任相繩，原舉發單位於九十四
    年二月二十二日北縣警永裁字第０九四０００三九六五號函
    覆異議人略以：汽車駕駛人肇事致人受傷雖將傷者送醫，而
    未向警察機關報告，即與構成「逃逸」要件相符之認定，爰
    有違誤。
五、是以異議人於肇事後雖駛離現場，然係因救治被害人，並非
    無故駛離現場，即與前開道路交通管理處罰條例第六十二條
    第一項規定要件不符。本件原處分未予詳查，遽予裁罰，尚
    有未洽，本件異議為有理由，原處分應予撤銷，另諭知異議
    人不罰。
據上論斷，依道路交通案件處理辦法第二十條，裁定如主文。
中　　華　　民　　國　　94　　年　　6 　　月　　6 　　日
                  交通法庭      法　官   絲鈺雲
以上正本證明與原本無異
如不服本裁定應於送達後5日內向本院提出抗告狀
                                書記官　 葉子榕
中　　華　　民　　國　　94　　年　　6 　　月　　7 　　日
